臺灣板橋地方法院交通事件裁定　　　　100年度交聲字第459號
原處分機關　交通部公路總局臺北區監理所板橋監理站
異　議　人
即受處分人　黃銘
上列異議人即受處分人因違反道路交通管理處罰條例案件，對於
交通部公路總局臺北區監理所板橋監理站於民國100 年2 月8 日
所為之板監裁字第裁41-C00000000、裁41-C00000000號裁決處分
，聲明異議，本院裁定如下：
    主  文
異議均駁回。
    理  由
一、原處分意旨略以：車牌號碼003-DKW 號重型機車，於民國99
    年11月23日11時45分許，在臺北縣板橋市（現改制為新北市
    板橋區，以下同）府中路與西門街口，因有「駕車行經有燈
    光號誌管制之交岔路口闖紅燈」及「違反處罰條例之行為，
    拒絕停車接受稽查而逃逸」之違規，為臺北縣政府警察局（
    現改制為新北市政府警察局，以下同）板橋分局板橋派出所
    警員填製北縣警交大字第C00000000 、C00000000 號舉發違
    反道路交通管理事件通知單逕行舉發。嗣經汽車所有人即異
    議人申訴，原處分機關函查結果，認該車確有前述之違規事
    由，爰依道路交通管理處罰條例第53條第1 項、第63條第1
    項第3 款（裁決書漏載第3 款）及第60條第1 項、第63條第
    1 項第1 款（裁決書漏載第1 款）規定，分別裁處受處分人
    罰鍰新臺幣（下同）1,800 元、記違規點數3 點及罰鍰3,00
    0 元、記違規點數1 點。
二、聲明異議意旨略以：舉發通知單所載違規時間，伊正在臺北
    縣板橋市○○路的統一超商上班，故伊確定違規駕駛人非伊
    本人；而伊於100 年1 月6 日收到本件舉發通知單，因距違
    規時間已逾1 個多月，伊想不起來當時有無將車輛借給朋友
    ，故請舉發員警寄送違規照片，惟伊卻遲遲未收到照片，伊
    無法確認實際駕駛人為何人，要伊為該人背黑鍋，伊實在不
    服。又本件舉發單憑警員之陳述，沒有其他證據，怎能叫伊
    心服口服？為此爰依法聲明異議，請求撤銷原處分。
三、按汽車駕駛人，行經有燈光號誌管制之交岔路口闖紅燈者，
    處1,800 元以上5,400 元以下罰鍰；汽車駕駛人有第53條情
    形者，除依原條款處罰鍰外，並記違規點數3 點，道路交通
    管理處罰條例第53條第1 項、第63條第1 項第3 款分別定有
    明文。又按汽車駕駛人，駕駛汽車有違反本條例之行為，經
    交通勤務警察或依法令執行交通稽查任務人員制止時，不聽
    制止或拒絕停車接受稽查而逃逸者，除按各該條規定處罰外
    ，處3,000 元以上6,000 元以下罰鍰，並記違規點數1 點，
    道路交通管理處罰例第60條第1 項、第63條第1 項第1 款亦
    分別定有明文。
四、經查：
  (一)車牌號碼003-DKW 號重型機車，於前揭時地，因有「闖紅燈
    （府中路左轉西門街）」及「拒絕停車接受稽查而逃逸」之
    違規，經臺北縣政府警察局板橋分局板橋派出所警員掣單逕
    行舉發之事實，有臺北縣政府警察局北縣警交大字第C00000
    000 、C00000000 號舉發違反道路交通管理事件通知單移送
    聯、新北市政府警察局板橋分局100 年1 月28日新北警板交
    裁字第1000004156號書函各1 紙附卷可稽。且證人即本件舉
    發員警黃恩岱於本院調查時亦具結證稱：本件交通違規係伊
    所舉發；99年11月23日上午11時45分許，伊勤務結束走板橋
    市○○路往大觀路方向要返所，伊在府中路與西門街口發現
    一台紅色重型機車紅燈左轉，伊跟在他後面，跟到西門街及
    光華街口，適逢西門街是紅燈，伊在機車騎士左側，伊便打
    手勢請他停下來，機車騎士看伊一眼，就騎走了。車牌號碼
    係伊目視並調閱監視畫面核對後抄錄下來的等語（參見本院
    100 年3 月30日訊問筆錄），並有證人庭呈之監視器翻拍照
    片4 張在卷可考。另經本院提示監視器機車違規畫面供異議
    人檢視後，異議人亦不否認本件違規車輛為其所有，是車牌
    號碼003-DKW 號重型機車，於前揭時地，確有「闖紅燈（府
    中路左轉西門街）」及「拒絕停車接受稽查而逃逸」之違規
    ，應堪認定。
  (二)按汽車駕駛人之行為有闖紅燈、不服指揮稽查而逃逸情形，
    當場不能或不宜攔截製單舉發者，得逕行舉發；又逕行舉發
    ，應記明車輛牌照號碼、車型等可資辨明之資料，以汽車所
    有人為被通知人製單舉發，道路交通管理處罰條例第7 條之
    2 第1 項第1 款、第4 款、第4 項分別定有明文。另按本條
    例之處罰，受舉發違反道路交通管理事件之受處罰人，認為
    受舉發之違規行為應歸責他人者，應於舉發違反道路交通管
    理事件通知單應到案日期前，檢附相關證據及應歸責人相關
    證明文件，向處罰機關告知應歸責人，處罰機關應即另行通
    知應歸責人到案依法處理；逾期未依規定辦理者，仍依本條
    例各該違反條款規定處罰，同條例第85條第1 項亦規定甚明
    。查證人即本件舉發員警黃恩岱於本院調查時具結證稱：伊
    有追了一段路程，當時違規騎士較瘦小，應該不是異議人本
    人等語（見同上訊問筆錄），而經本院當庭勘驗監視器違規
    畫面亦顯示違規行為人與異議人體型有所差異，足見異議人
    稱當日伊在上班，伊非違規駕駛人等語，堪足可採。然本件
    機車騎士之闖紅燈行為，因其不服指揮稽查而逃逸，致員警
    無從當場攔截製單舉發等情，已如前述，依前揭法條及說明
    ，員警自得予以逕行舉發；又異議人當日雖無騎乘前開機車
    違規之行為，惟其既屬於法律規定之「被舉發人」，且遲至
    本院調查程序終結前，均未能告知實際違規駕駛人之資料，
    揆諸前開規定，自仍屬「應受處罰之人」。是本件洵難僅憑
    異議人非實際違規駕駛人乙節，而認原處分應予撤銷。
  (三)另按違反行政法上義務之行為非出於故意或過失者，不予處
    罰，行政罰法第7 條第1 項定有明文。是人民違反法律上之
    義務而應受行政罰之行為，不以行為人主觀上有違規之「故
    意」為限，即便因為自己疏忽，導致違規，仍應受罰。查本
    件異議人為車牌號碼003-DKW 號重型機車之所有人，其擁有
    支配管領機車之權限，對於機車之使用方式、用途、供何人
    使用等，得加以篩選控制，自應擔保其機車之使用合於交通
    管理規範，否則無異縱容機車所有人放任其所有之機車供人
    恣意使用，徒增道路交通之風險。而本件異議人對於其所有
    之機車，於何時、地，做何使用，未盡應有之注意義務，且
    於檢視監視器機車違規畫面後，仍無法陳報實際駕駛人為何
    人，致原處分機關未能對實際駕駛人為裁罰，自屬有過失甚
    明。故縱認異議人非實際違規駕駛人，亦不能以此為據而解
    免其責任。
五、綜上所述，系爭機車既有前揭違規行為，又車主即異議人未
    依法告知應歸責人，則原處分機關依道路交通管理處罰條例
    第53條第1 項、第60條第1 項及第63條第1 項之規定，分別
    裁處異議人罰鍰1,800 元及3,000 元，並記違規點數3 點、
    1 點，核無違誤或不當之處。從而，本件異議人之異議均無
    理由，應予駁回。
據上論斷，應依道路交通事件處理辦法第18條，裁定如主文。
中    華    民    國    100     年    5     月   18   日
                      交通法庭  法  官  陳正偉
上列正本證明與原本無異。
如不服本裁定，應於裁定送達後五日內敘明抗告理由，向本院提
出抗告狀。
                                書記官  許慧禎
中    華    民    國    100     年    5     月   18   日